【裁判字號】    98,交聲,4592
【裁判日期】    981224
【裁判案由】    聲明異議
【裁判全文】
臺灣臺中地方法院交通事件裁定        98年度交聲字第4592號
原處分機關  交通部公路總局臺中區監理所
異  議  人
即受處分人  永峻國際開發有限公司
代  表  人  郭峻銪
上列異議人即受處分人因違反道路交通管理處罰條例案件，對於
交通部公路總局臺中區監理所中華民國98年11月25日所為之裁決
（原處分：中監違字第裁60-F00000000號違反道路交通管理事件
裁決書），聲明異議，本院裁定如下：
    主  文
異議駁回。
    理  由
一、原處分機關交通部公路總局臺中區監理所略以：聲明異議人
    即受處分人永峻國際開發有限公司（下稱受處分人）所有之
    車牌號碼471-RP號自用一般大貨車，於民國98年10月15日14
    時50分許，在臺三線與臺七十二線交叉口處，因「裝載砂石
    土方未依規定使用專用車輛」之違規，經苗栗縣警察局交通
    警察隊警員以違反道路交通管理處罰條例第29條之1第1項規
    定，當場舉發。嗣原處分機關遂於98年11月25日以中監違字
    第裁60-F00000000號裁決書，依違反道路交通管理處罰條例
    第29條之1第1項之規定，裁處受處分人罰鍰新臺幣（下同）
    40,000元，應無不合云云。
二、受處分人聲明異議意旨略以：該車輛雖非砂石專用車輛，惟
    其當時所載運之物品為整修拆除工程之營建混合物，雖然含
    有少數土石、磚塊，但大部分是營建廢棄物，並非廢土，且
    依據環保法之規定，廢棄物並不屬於廢土，為此聲明異議，
    請求撤銷原處分等語。
三、按裝載砂石、土方未依規定使用專用車輛或其專用車廂未合
    於規定或變更車廂者，處汽車所有人40,000元以上80,000元
    以下罰鍰，並當場禁止通行，道路交通管理處罰條例第29條
    之1第1項定有明文。次按裝載砂石、土方之傾卸框式大貨車
    及傾卸框式半拖車，經公路監理機關檢驗查核已依規定裝設
    裝置及標示者，即登檢為砂石專用車，復貨廂外框顏色依據
    道路交通安全規則第42條第1項第15款辦理，貨廂正後方依
    據道路交通安全規則第42條第1項第3款規定以黑色字體加漆
    號牌2.5倍之車輛牌照號碼，裝載砂石土方車輛使用專用車
    輛或專用車廂規定第2條、第3條第6款、第8款訂有明文。又
    按裝載砂石、土方之傾卸框式大貨車及半拖車，貨廂外框顏
    色應使用台灣區塗料油漆工業同業公會塗料色卡編號1-19號
    黃顏色。其他傾卸框式大貨車及半拖車之貨廂外框顏色，不
    得使用該顏色，道路交通安全規則第42條第1項第15款亦訂
    有明文。
四、經查：
  (一)本件受處分人所有車牌號碼471-RP號自用一般大貨車，於98
    年10月15日14時50分許，行經臺三線與臺七十二線交叉口處
    ，因「裝載砂石土方未依規定使用專用車輛」之違規，為苗
    栗縣警察局交通警察隊警員製單舉發之事實，為受處分人所
    不爭執，亦有苗栗縣警察局舉發違反道路交通管理事件通知
    單、交通部公路總局臺中區監理所之違反道路交通管理事件
    裁決書各1份及苗栗縣警察局98年11月20日苗警交字第09800
    48157號函1紙在卷可稽。另本件受處分人所有前揭車輛，並
    未經監理機關檢驗通過登檢為裝載砂石、土方之專用車輛乙
    節，為受處分人所自承，並有汽車車籍查詢結果1份在卷可
    佐。而稽之卷附查獲照片，前揭車輛車廂為藍色、貨廂正後
    方加漆車牌號碼標示為白色字體，並未依前揭規定將車廂漆
    為黃色、貨廂正後方加漆車牌號碼標示為黑色字體等情，有
    查獲照片4幀附卷可參，足徵前揭車輛並非裝載砂石之專用
    車輛甚明。
  (二)受處分人雖以前詞置辯，惟查道路交通管理處罰條例第29條
    之1立法理由係用以維護交通安全。又觀之立法者之所以將
    裝載砂石土方之車輛標準化，統以「砂石專用車」作為行政
    管制手段，並嚴格規定砂石專用車應有一定規格之高度、外
    框、顏色、車廂正後方之號牌，並強制裝設載重計、轉彎及
    倒車警報、行車紀錄器、防捲入等安全防護及機械式可密覆
    裝置或備有帆布能緊密覆蓋貨廂，無非係行駛於道路之砂石
    車，因車體龐大，駕駛人行駛於道路多有死角，不幸發生撞
    擊不易警覺，且所載砂石、土方沉重、容易散逸，影響視野
    ，苟不慎掉落，恐砸傷人車，均影響行車安全，是立法意旨
    係以維護交通安全為主要考量，舉凡載運與「砂石、土方」
    或相類似性質之物，行車時有逸散、掉落，影響交通安全之
    虞時，均應有該法規之適用。再者依行政院86年12月31日函
    釋及內政部訂定之「營建剩餘土石方處理方案」略以：營建
    工程剩餘土石方（俗稱廢棄土）之種類，包括建築工程、公
    共工程及其他民間工程所產生之剩餘泥、土、砂、石、磚、
    瓦、混凝土塊等，屬有用資源，其主管機關為內政部營建署
    ，至於因施工所產生之金屬屑、玻璃碎片、廢塑膠、廢木材
    …等廢棄物，則屬營建廢棄物，由環保署主管；另營建剩餘
    土石方與營建廢棄物混雜未經分類之營建混合物，於管理上
    歸屬營建廢棄物範疇，目前尚無混雜比例之界定規定等語。
    經本院檢視員警所提供本案採證照片結果，受處分人所有上
    開車輛於違規當時所裝載係砂石、土方、石塊等物，並非屬
    於上開函釋所規定營建混合物之範疇。再者，拆除整修工程
    所產生之剩餘物不外泥、砂、石、土等成分，且業經拆卸零
    散而非屬整體物，其性質應與一般砂石、土方並無二致。從
    而，本件受處分人所有前揭車輛所承載之整修拆除工程剩餘
    物，揆諸前揭法條之立法意旨及行政院之函釋，自屬道路交
    通管理處罰條例第29條之1第1項所稱之砂石、土方無疑，應
    認有未依規定使用專用車輛之違規情事。
五、綜上所述，本件車輛既裝載具砂石、土方性質之整修拆除工
    程剩餘物，原處分機關據以援引道路交通管理處罰條例第29
    條之1 第1 項之規定，裁處40,000元之處分，並無不當。本
    件異議為無理由，應予駁回。
據上論斷，應依道路交通管理處罰條例第87條第2 項，道路交通
案件處理辦法第19條，裁定如主文。
中    華    民    國    98    年    12    月    24    日
                        交通法庭  法  官  洪挺梧
以上正本證明與原本無異。
如不服本裁定，應於收受送達後5日內向本院提出抗告狀。（應
附繕本）
                                  書記官  劉雅玲
中    華    民    國    98    年    12    月    24    日


司法院資訊處製作；財團法人民間司法改革基金會備份。
